臺灣臺北地方法院民事裁定　　　　　　100年度監宣字第312號
聲　請　人　張文杰
相　對　人　葉祥煥
關　係　人　葉慧菁
上列聲請人對於相對人聲請監護宣告事件，本院裁定如下：
    主  文
宣告葉祥煥（男、民國○○年○月○日生、身分證統一編號：Ｚ
000000000號）為受輔助宣告之人。
選定張文杰（男、民國○○○年○月○○日生、身分證統一編號
：Ｚ000000000號）為前項受輔助宣告之人之輔助人。
聲請程序費用由受輔助宣告之人負擔。
    理  由
一、本件聲請意旨略以：聲請人張文杰為相對人葉祥煥之孫子女
    ，相對人患有語言障礙等症，經延醫診治，至今毫無起色，
    現已不能為意思表示或受意思表示，無能力處理自己之事務
    ，為此聲請對相對人為監護之宣告，並另行選定聲請人為相
    對人之監護人，指定關係人葉慧菁為相對人之會同開具財產
    清冊之人。
二、按法院對於監護之聲請，認為未達第一項之程度者，得依第
    十五條之一第一項規定，為輔助之宣告；對於因精神障礙或
    其他心智缺陷，致其為意思表示或受意思表示，或辨識其意
    思表示效果之能力，顯有不足者，法院得因本人、配偶、四
    親等內之親屬、最近一年有同居事實之其他親屬、檢察官、
    主管機關或社會福利機構之聲請，為輔助之宣告；受輔助宣
    告之人，應置輔助人；法院為輔助之宣告時，應依職權就配
    偶、四親等內之親屬、最近一年有同居事實之其他親屬、主
    管機關、社會福利機構或其他適當之人選定一人或數人為輔
    助人。法院為前項選定及指定前，得命主管機關或社會福利
    機構進行訪視，提出調查報告及建議。輔助之聲請人或利害
    關係人亦得提出相關資料或證據，供法院斟酌；法院選定輔
    助人時，應依受輔助宣告之人之最佳利益，優先考量受輔助
    宣告之人之意見，審酌一切情狀，並注意下列事項：(一)受輔
    助宣告之人之身心狀態與生活及財產狀況。(二)受輔助宣告之
    人與其配偶、子女或其他共同生活之人間之情感狀況。(三)輔
    助人之職業、經歷、意見及其與受輔助宣告之人之利害關係
    。(四)法人為輔助人時，其事業之種類與內容，法人及其代表
    人與受輔助宣告之人之利害關係。民法第十四條第三項、第
    十五條之一、第一千一百十三條之一準用第一千一百十一條
    及第一千一百十一條之一分別定有明文。
三、經查，聲請人所主張之事實，業據其提出身心障礙手冊、戶
    籍謄本為證，而本院於鑑定人即臺北市立聯合醫院和平院區
    楊志賢醫師前訊問相對人之心神狀況，鑑定人鑑定意見認為
    相對人於民國九十六年九月十四日於家中昏倒送醫就診，頭
    部電腦斷層攝影顯示大腦多發性腦梗塞，住院治療意識恢復
    後，於同年九月二十一日出院，一百年八月十一日相對人復
    因跌倒造成右股骨骨折行動不便，目前全日由家人看護照顧
    中。相對人行動不便，視力與聽力均因老化異常，相對人於
    鑑定時意識清楚，情緒反應正常，然語言表達不清楚，對時
    間、地點之定向力有顯著之障礙，其記憶力、注意力、判斷
    力有顯著之障礙。相對人於一百年十一月二十三日接受心理
    測驗，測驗評估相對人之發展行為能力退化年齡為二至四歲
    。相對人語音模糊表達不清楚，通常以簡單手勢表達回應他
    人之詢問，他人須猜測個案真正的意義，對環境的認識與理
    解已退化，時地感喪失，理解他人語意困難，目前社會適應
    能力及認知能力均退化。綜上，相對人之精神醫學診斷為血
    管性失智症，認知缺損已達輕度認知退化程度，無法獨立執
    行日常事務之處理及人際社會之判斷，故建議須設置輔助人
    從旁協助等語（參見本院一百年十一月二十三日訊問筆錄及
    臺北市立聯合醫院和平院區同年十二月二十七日函附之精神
    鑑定報告書）。是相對人因精神障礙或其他心智缺陷，致為
    意思表示、受意思表示，或辨識其意思表示效果之能力顯有
    不足，爰為相對人輔助之宣告。
四、再者，本院囑託臺北市政府社會局就本件選定監護人或輔助
    人進行訪視，並提出調查報告及建議。經查：
  (一)就支持系統而言：案家家庭成員眾多，且主要皆居住於萬華
    區，彼此互動頻繁亦會協助相對人之照顧事宜，且主要照顧
    者家庭經濟良好，照顧系統支持能力強。
  (二)就監護能力及照顧計畫之可行性而言：案家目前仍維持讓相
    對人居住社區中之照顧計畫，在執行上並無窒礙難行之處，
    惟隨著相對人身體退化加劇，長期照顧需求增加時應能引入
    其他資源以確保相對人之照顧品質。
  (三)就會同開具財產清冊之人而言：聲請人及關係人表示將由聲
    請人任監護人，關係人任會同開具財產清冊之人。
  (四)建議：聲請人與關係人已協調相對人監護事宜，並取得一致
    立場，雙方均履行照顧相對人義務，依單次訪視狀況評估依
    案家意見由聲請人擔任監護人應無不適任之處，另由關係人
    為會同開具財產清冊之人。
五、本院依民法第一千一百十一條、第一千一百十一條之一規定
    ，參酌聲請人所提出之相關資料證據、臺北市政府社會局訪
    視報告書內容，認由聲請人擔任相對人之輔助人為適當，爰
    選定由張文杰擔任葉祥煥之輔助人，以保障相對人權益。
六、爰裁定如主文。
中    華    民    國   100    年    12    月    30    日
                         家事法庭法  官  文衍正
以上正本係照原本作成。
輔助宣告部分不得抗告。
如不服本裁定選定輔助人部份，應於送達後10日內向本院提出抗
告，並繳納抗告費新臺幣1000元。
中    華    民    國   100    年    12    月    30    日
                                 書記官  蔡沛圻